臺灣新北地方法院民事判決
110年度簡上字第235號
上  訴  人  盛發交通股份有限公司

法定代理人  籃上哲  


上  訴  人  許玉錡  
被  上訴人  富邦產物保險股份有限公司

法定代理人  羅建明  
訴訟代理人  許晏庭  

上列當事人間請求侵權行為損害賠償事件，上訴人對於中華民國
110年3月23日本院三重簡易庭110年度重簡字第48號第一審判決
提起上訴，經本院於111年4月13日言詞辯論終結，判決如下：
    主  文
上訴駁回。
第二審訴訟費用由上訴人連帶負擔。
    事實及理由
壹、程序方面：
    本件上訴人盛發交通股份有限公司(下稱盛發公司)經合法通
    知未於言詞辯論期日到場，核無民事訴訟法第386條各款所
    列情形，爰依被上訴人之聲請，由其一造辯論而為判決。
貳、實體方面：
一、被上訴人於原審起訴主張：
　  上訴人甲○○為計程車司機，係上訴人盛發公司之受僱人，其
    於民國108年7月20日，駕駛車牌號碼000-0000號營業用小客
    車，行經新北市○○區○○路00號處時，因有倒車不當及在設有
    分向限制線路段迴車等過失，致碰撞由被上訴人所承保、訴
    外人鄭如鳳所有、由訴外人林和穎所駕駛之車牌號碼000-00
    00號自用小客車（下稱系爭車輛），系爭車輛因而受損，支
    出修理費新臺幣（下同）219,429元（工資100,389元、零件
    119,365元），本件被上訴人已給付被保險人前開系爭車輛
    修理費，依法取得代位權，而上訴人盛發公司為上訴人甲○○
    之僱用人，依法應負僱用人之連帶賠償責任。爰依侵權行為
    及保險代位等之法律關係，請求上訴人連帶給付219,429元
    及自起訴狀繕本送達翌日起至清償日止，按年息5%計算之利
    息。
二、上訴人則以：
　㈠上訴人甲○○：我只是倒車碰撞，但速度很慢，被上訴人請求
    之修理費過高。我有去估價，針對系爭車輛修車費用僅需22
    ,000元，對於系爭車輛維修項目葉子板就要一、二十萬金額
    亦不合理，且為何要搭配加強板？另外為何要一萬元的膠水
    ，很多零件伊外面看都沒看過，只是輕微倒車碰撞，要價二
    十幾萬不合理等語置辯。並聲明：駁回被上訴人之訴。
　㈡上訴人盛發公司於原審言詞辯論期日未到庭，亦未提出書狀
    作任何聲明或陳述。
三、原審對於被上訴人之請求，判決上訴人應連帶給付被上訴人
    116,403元，及上訴人盛發公司自109年12月2日起，上訴人
    甲○○自109年12月12日起，均至清償日止，按年息5%計算之
    利息，被上訴人其餘之訴駁回，並就被上訴人勝訴部分宣告
    假執行。上訴人甲○○不服提起上訴，而就事實之陳述及所用
    證據，除與原判決記載者相同，予以引用外，補稱：㈠被上
    訴人訴求修車費用太高，有灌水之嫌。我認為工資以51,881
    元計算太高了，局部烤漆的數額也太貴，零件費用也太貴。
    ㈡對於折舊年限跟發票等形式真正都沒有意見，我只是覺得
    太貴了，有些可以用修理的處理，但是都沒有修理就直接換
    掉，原廠的修理費用實在太高等語。並為上訴聲明：㈠原判
    決不利於上訴人部分廢棄。㈡上開廢棄部分，駁回被上訴人
    於第一審之訴。【上訴人盛發公司於本院言詞辯論期日未到
    庭，僅提出民事上訴狀，並為上訴聲明：㈠原判決均廢棄。㈡
    被上訴人於第一審之訴駁回。並未提出其他書狀作任何陳述
    】。被上訴人則補稱：㈠被上訴人原請求金額為219,429元，
    經原審裁判審酌被上訴人所提之保險估價單、零件認購單、
    統一發票、車損照片，核與系爭車輛受損部位相符，並衡諸
    汽車因外力撞擊，受損情形往往不僅外觀所顯示，通常需經
    由實際檢修始能發現並確認問題，上訴人甲○○所提出之估價
    單僅係初估之單據，難認與實際修繕情形相符。㈡且原審判
    決確有審酌零件折舊等情，最後僅判上訴人須賠償116,234
    元，判決結果顯非無據，況被上訴人承保車輛都是依照原廠
    定價去進行維修，也有提出發票作為證明，上訴人空言爭執
    賠償數額，亦未提出原審判決不合理之處，上訴自無理由等
    語。並為答辯聲明：上訴駁回。
四、本件兩造爭執之點，應在於：㈠被上訴人得否依侵權行為及
    保險代位之法律關係，請求上訴人連帶負賠償責任？㈡若可
    ，被上訴人得請求上訴人連帶給付之金額為何？茲分述如下
    ：
　㈠被上訴人得否依侵權行為及保險代位之法律關係，請求上訴
    人連帶負賠償責任？
　⒈按因故意或過失，不法侵害他人之權利者，負損害賠償責任
    ；受僱人因執行職務，不法侵害他人之權利者，由僱用人與
    行為人連帶負損害賠償責任；又汽車、機車或其他非依軌道
    行駛之動力車輛，在使用中加損害於他人者，駕駛人應賠償
    因此所生之損害；另被保險人因保險人應負保險責任之損失
    發生，而對於第三人有損失賠償請求權者，保險人得於給付
    賠償金額後，代位行使被保險人對於第三人之請求權。但其
    所請求之數額，以不逾賠償金額為限，民法第184條第1項前
    段、第188條第1項前段、第191條之2前段及保險法第53條第
    1項分別定有明文。
　⒉查被上訴人主張之事實，業據提出新北市政府警察局道路交
    通事故當事人登記聯單、汽車保險理賠申請書、行照、駕照
    、保險估價單、零件認購單、統一發票及車損照片等件為證
    ，並經本院依職權向新北市政府警察局三重分局調取本件車
    禍肇事資料核閱屬實，有道路交通事故現場圖、道路交通事
    故照片黏貼紀錄表、當事人酒精測定紀錄表及A3類道路交通
    事故調查紀錄表等件附卷可資佐證。而上訴人盛發公司已於
    相當時期受合法之通知，於言詞辯論期日不到場，亦未提出
    準備書狀爭執，依法視同自認，又上訴人甲○○對於上開新北
    市政府警察局三重分局道路交通事故調查資料固不爭執，惟
    以上開情詞置辯(見原審卷第96頁)。又按駕駛人駕駛汽車，
    應遵守道路交通標誌、標線、號誌之指示；汽車倒車時，應
    顯示倒車燈光或手勢後，謹慎緩慢後倒，並應注意其他車輛
    及行人。道路交通安全規則第90條第1項本文及第110條第2
    款各定有明文。又分向限制線，用以劃分路面成雙向車道，
    禁止車輛跨越行駛，並不得迴轉，此為道路交通標誌標線號
    誌設置規則第165條第1項所明定。經查，本院依職權向新北
    市政府警察局三重分局調取本件道路交通事故調查卷宗，上
    訴人甲○○於警詢時供稱：「我當時駕駛TDA-2080號由中華路
    往興華公園方向，於肇事地點時我在雙黃線處要迴轉，我車
    頭已經迴好時，要倒車，結果他就在我車尾硬擠過來，結果
    我車尾就撞到對方的汽車。」等語；以及駕駛系爭車輛之訴
    外人林和穎於警詢時供稱：「當時我駕駛自用小客車AYG-63
    38從新北大道左轉進中華路，行駛到事故地點附近時，先暫
    停路邊近超商買飲料，接著起步繼續往前行駛時，前方有1
    台計程車在路中迴轉，我便慢慢的往前行駛時，車體剛經過
    一半時，計程車突然向後退，接著就擦撞到我所駕駛車輛的
    左後乘客門。」等語，復以道路交通事故現場圖所示之2車
    撞擊後相對位置及撞擊部位觀之，足見上訴人甲○○駕駛車輛
    ，由中華路往興華公園方向，在肇事地點前迴轉，經劃設有
    分向限制線之路段時，本應注意駕駛人駕駛汽車，應遵守道
    路交通標誌、標線、號誌之指示，劃設有分向限制線（雙黃
    線）之路段，禁止車輛跨越行駛，而依當時並無不能注意之
    情事，竟疏未注意前情逕自迴轉且在迴轉後欲倒車之際，亦
    有疏未注意謹慎緩慢後倒，並注意其他車輛動靜狀態等情事
    致肇事，是上訴人甲○○對於本件事故之發生具有過失甚明，
    自應負損害賠償責任。又上訴人甲○○為上訴人盛發公司之受
    僱人，上訴人盛發公司自應就上訴人甲○○執行職務所造成系
    爭車輛之損害依照民法第188條規定負連帶賠償責任，是被
    上訴人主張上訴人應連帶賠償系爭車輛所受損失等語，洵屬
    有據。又被上訴人依保險契約關係理賠後，自得依保險法第
    53條第1項規定代位行使被保險人對於上訴人之損害賠償請
    求權，自不待言。
　㈡若可，被上訴人得請求上訴人連帶給付之金額為何？
　⒈按負損害賠償責任者，除法律另有規定或契約另有訂定外，
    應回復他方損害發生前之原狀；第1項情形，債權人得請求
    支付回復原狀所必要之費用，以代回復原狀，民法第213條
    第1項、第3項定有明文。又物被毀損時，被害人除得依民法
    第196條請求賠償外，並不排除民法第213條至第215條之適
    用。依民法第196條請求賠償物被毀損所減少之價額，得以
    修復費用為估定之標準，但以必要者為限（例如︰修理材料
    以新品換舊品，應予折舊），最高法院77年度第9次民事庭
    會議決議可資參照。次按原告對於自己主張之事實已盡證明
    之責後，被告對其主張，如抗辯其不實並提出反對之主張者
    ，則被告對其反對之主張，亦應負證明之責，此為舉證責任
    分擔之原則。
　⒉查本件依被上訴人提出之修車估價單所載維修項目及車損照
    片，核與系爭車輛受損部位相符，且上訴人對於被上訴人所
    提出之保險估價單、零件認購單、統一發票等形式真正均無
    意見，足見被上訴人對於自己主張之事實已盡證明之責，而
    衡諸汽車因外力自後撞擊，受損情形往往不僅外觀所顯示者
    ，其餘受損情形，通常需經實際檢修，始能發現並確認，參
    以上訴人甲○○就其反對之主張者，雖有提出宜豐汽車修理廠
    之估價單乙份為據，惟就該內容以觀，核與上開被上訴人所
    提出之修車估價單之維修項目並不相符，且上訴人甲○○所提
    出之修理廠估價單並未實際對於系爭車輛進行檢修，自難認
    為據此可逕認系爭車輛修車費用僅需22,000元，則上訴人甲
    ○○前開辯解，要非可採。又被上訴人所承保系爭車輛係於10
    4年3月（推定15日）出廠，有行車執照影本可按，依行政院
    公布之固定資產耐用年數表及固定資產折舊率表，自用小客
    車耐用年數5年，依定率遞減法每年折舊千分之369，其最後
    1年之折舊額，加歷年折舊累積額，總和不得超過該資產成
    本原額之10分之9，另依營利事業所得稅查核準則第95條第6
    項規定「固定資產提列折舊採用定率遞減法者，以1年為計
    算單位，其使用期間未滿1年者，按實際使用之月數相當於
    全年之比例計算之，不滿1月者，以1月計」，故系爭車輛自
    出廠日起迄108年7月20日事故發生時，已使用4年5月。又系
    爭車輛支出之修復費用為219,429元（工資100,389元、零件
    119,365元）。惟零件部分係以新品換舊品，其以新品取代
    舊品間之差價應予折舊扣除，則零件部分扣除折舊額後，被
    上訴人所得請求之零件費用應為16,014元（計算書詳如附表
    所示，元以下四捨五入）。至於工資部分，則毋庸折舊。是
    以，被上訴人得請求之修復費用共計為116,403元（計算式
    ：16,014＋100,389＝116,403）。
五、綜上所述，被上訴人依侵權行為及保險代位之法律關係，請
    求上訴人負連帶損害賠償責任，應屬有據。從而，被上訴人
    請求上訴人應連帶給付116,403元，及上訴人盛發公司自起
    訴狀繕本送達之翌日（即109年12月2日起），上訴人甲○○自
    起訴狀繕本送達之翌日（即109年12月12日起），均至清償
    日止，按年息5%計算之利息，為有理由，應予准許；逾此範
    圍之請求，應為無理由，應予駁回。原審判決判命上訴人應
    連帶給付被上訴人116,403元及法定遲延利息，並依職權宣
    告假執行，經核於法並無不合。上訴意旨指摘原審判決不當
    ，求予廢棄改判，為無理由，應予駁回。
六、本件判決基礎已臻明確，兩造其餘攻擊防禦方法及證據，核
    與判決之結果不生影響，爰不一一論列，併此敘明。
七、據上論結，本件上訴為無理由，依民事訴訟法第436 條之1
    第3項、第449 條第1 項、第78條、第85條第2項，判決如主
    文。
中　　華　　民　　國　　111 　年　　5 　　月　　25　　日
                民事第一庭    審判長法　官　張紫能
　　　　　　　　　　　　　　　　　　法　官　毛崑山
　　　　　　　　　　　　　　　　　　法　官　張惠閔
以上正本證明與原本無異。
本判決不得上訴。
中　　華　　民　　國　　111 　年　　5 　　月　　25　　日
                                    書記官　林沂㐵

附表
 折舊時間           金額
 第1年折舊值        119,365×0.369=44,046
 第1年折舊後價值    119,365-44,046=75,319
 第2年折舊值        75,319×0.369=27,793
 第2年折舊後價值    75,319-27,793=47,526
 第3年折舊值        47,526×0.369=17,537
 第3年折舊後價值    47,526-17,537=29,989
 第4年折舊值        29,989×0.369=11,066
 第4年折舊後價值    29,989-11,066=18,923
 第5年折舊值        18,923×0.369×(5/12)=2,909
 第5年折舊後價值    18,923-2,909=16,014